臺灣嘉義地方法院刑事判決　　　　　　　　　　　　　九十三年度訴字第二二二號
　　公　訴　人　臺灣嘉義地方法院檢察署檢察官
　　被　　　告　乙○○
　　指定辯護人　丙○○律師
右列被告因偽造有價證券等案件，經檢察官提起公訴（九十三年度偵緝字第二０四、
二０五號），本院判決如左：
    主  文
乙○○意圖避免臨時召集，而應受召集，無故逾入營期限二日，處有期徒刑肆月；又
連續意圖供行使之用，而偽造有價證券，處有期徒刑參年肆月，如附表所示癸○○、
己○○、庚○○、甲○○、丁○○、辛○○及戊○○之身分證影本七紙、偽造之本票
拾貳張均沒收；應執行有期徒刑參年陸月，如附表所示癸○○、己○○、庚○○、甲○○、丁○○、辛○○及戊○○之身分證影本七紙、偽造之本票拾貳張均沒收。
    事  實
一、乙○○係嘉義後備司令部案停回役臨時召集應召員，嘉義後備司令部於民國九十
    二年十二月七日中午十二時五十分許，經警將臨時召集令送達其父吳進福收執，
    吳進福並於同日下午一時許告知乙○○應於九十二年十二月十五日下午四時前往
    臺中興中營區（起訴書誤為中興營區）陸軍第十軍團報到之事項，詎乙○○未報
    經國防部所屬權責單位核定，竟意圖避免臨時召集，無故逾入營期限二日。
二、乙○○基於意圖為自己不法所有之概括犯意，由「陳雅芳」（音譯，真實姓名、
    年籍不詳）給予癸○○、己○○、庚○○等人之身分證影本，及乙○○自己持有
    甲○○、丁○○、辛○○、戊○○等人之身分證影本，由乙○○於附表所示之時
    間，偽造附表所示之人名義開立附表所示之本票，並持該等本票及身分證影本，
    佯稱該等本票為附表所示之人所簽發，可為兌現，而向壬○○借貸如附表所示之
    款項，使壬○○陷於錯誤，如數貸與之，嗣後壬○○未獲付款，報警經警循線查
    獲上情。
三、案經嘉義後備司令部、壬○○訴請嘉義市警察局第二分局報請臺灣嘉義地方法院
    檢察署檢察官起訴。
    理  由
一、訊據被告乙○○對於右揭事實皆坦承不諱（詳見本院九十三年八月十二日審判筆
    錄），核與證人吳進福之證述、告訴人壬○○之指述及被害人癸○○、甲○○、
    戊○○、丁○○之指證等情節一致，此外，復有臨時召集令受領回執影本一紙、
    如附表所示之本票十二張、被害人即癸○○、己○○、庚○○、甲○○、丁○○
    、辛○○、戊○○等之身分證影本各一份及內政部警政署刑事警察局鑑驗書七份
    附卷可資佐證，是被告自白與事實相符，本件事證明確，被告犯行應依法論科。
二、核被告於事實欄一所為，係犯妨害兵役治罪條例第五條第五款之罪；復按行使偽
    造有價證券以使人交付財物，如果所交付者，即該證券本身之價值，則其詐欺取
    財，仍屬行使偽造有價證券之行為，固不另成立詐欺罪，惟如以偽造之有價證券
    供作擔保或作為新債清償而借款，則其借款之行為，為行使有價證券以外之另一
    行為，其間有方法結果關係，應論以詐欺罪之牽連犯（最高法院六十二年二月二
    十日六十二年度第一次刑庭庭長會議決定及最高法院八十二年度台上字第四四三
    ０號著有判決可資參照）。查本件被告乙○○於警訊及偵查中均自承係為借款而
    偽造如附表所示本票供作擔保等語，此亦據告訴人壬○○指述明確，是核被告於
    事實欄二所為，係犯刑法第二百零一條第一項之偽造有價證券罪及第三百三十九
    條第一項之詐欺取財罪。又被告乙○○於如附表所示之本票上偽造如附表所示之
    署押及捺印之行為，均係各次偽造有價證券之階段行為；而其偽造有價證券後而
    復持以行使，其行使有價證券之低度行為，亦為偽造之高度行為所吸收，均不另
    論罪。又其先後十一次偽造有價證券及詐欺取財犯行，均時間緊接，方法相同，
    觸犯構成要件相同之罪名，顯係基於概括之犯意而為之，皆為連續犯，應各依刑
    法第五十六條之規定論以一罪。又其所犯上開連續偽造有價證券及連續詐欺取財
    二罪間，有方法結果之牽連關係，為牽連犯，依刑法第五十五條之規定，應從一
    重之連續偽造有價證券罪處斷。被告所犯妨害兵役罪及連續偽造有價證券罪間，
    犯意各別，罪名不同，應予分論併罰。爰審酌被告之品行、犯罪動機、目的、手
    段、生活狀況、智識程度、擅自以上開被害人名義簽立票據，影響真正名義人之
    權益、金融交易秩序及安全、所生之損害金額為三十二萬元，尚未與告訴人壬○○達成和解、惟其犯後坦承犯行，態度尚佳等一切情狀，量處如主文所示之刑，
    並定其應執行之刑，以示懲儆。
三、末按偽造之有價證券，不問屬於犯人與否，沒收之，刑法第二百零五條定有明文
    。扣案如附表所示之偽造本票十二張，均應依刑法第二百零五條之規定，宣告沒
    收，至其上偽造之被害人癸○○等七人署押共計十二枚、捺印共計四十九枚，因
    該十二張本票已沒收，爰不另依刑法第二百十九條為沒收之諭知，併此敘明。又
    扣案如附表所示之癸○○等七人之身分證影本，為被告所有供犯罪所用之物，應
    依刑法第三十八條第一項第二款沒收之。
據上論斷，應依刑事訴訟法第二百九十九條第一項前段，妨害兵役治罪條例第五條第
五款，刑法第五十六條、第二百零一條第一項、第三百三十九條第一項、第五十五條
、第五十一條第五款、第二百零五條、第三十八條第一項第二款，罰金罰鍰提高標準
條例第一條前段判決如主文。
本案經檢察官古富祺到庭執行職務
中    華    民    國      九十三      年      八      月      二十六    日
                          臺灣嘉義地方法院刑事第一庭
                              審判長法  官  夏  金  郎
                                    法  官  盧  鳳  田
                                    法  官  陳  俞  婷
右正本證明與原本無異。
如不服本判決，應於判決送達後十日內向本院提出上訴狀( 應附繕本 )。告訴人或被
害人如對於本判決不服者，應具備理由請求檢察官上訴，其上訴期間之計算係以檢察
官收受判決正本之日期為準。
中    華    民    國      九十三      年      八      月      二十六    日
                                    書記官  李  彩  娥
  附表
┌─┬───┬───────┬─────┬───────┬────────┐
│編│遭偽造│偽造之本票    │偽造本票之│持偽造之本票向│總計向告訴人詐騙│
│號│之被害│              │時間      │告訴人壬○○借│之金額。        │
│  │人    │              │          │款之時間、金額│                │
├─┼───┼───────┼─────┼───────┼────────┤
│一│癸○○│票號４６０３８│九十二年九│九十二年九月二│總計三十二萬元。│
│  │      │１、票面金額新│月二十日  │十日，在告訴人│                │
│  │      │臺幣（下同）一│          │位於嘉義市西區│                │
│  │      │萬五千元，付款│          │車店里三鄰車店│                │
│  │      │日九十二年九月│          │街五十八號家中│                │
│  │      │二十日。      │          │，向告訴人借款│                │
│  │      │              │          │一萬五千元。  │                │
├─┼───┼───────┼─────┼───────┤                │
│二│同右  │票號４６０２６│同右      │向告訴人借款之│                │
│  │      │０、票面金額一│          │時間、地點、金│                │
│  │      │萬五千元，付款│          │額同右。      │                │
│  │      │日九十二年九月│          │              │                │
│  │      │二十日。      │          │              │                │
├─┼───┼───────┼─────┼───────┤                │
│三│甲○○│票號４６０２６│九十二年九│九十二年九月二│                │
│  │      │３、票面金額二│月二十二日│十二日，在告訴│                │
│  │      │萬元，付款日九│          │人家中（住址同│                │
│  │      │十二年九月二十│          │右）向告訴人借│                │
│  │      │二日。        │          │款二萬元。    │              │
├─┼───┼───────┼─────┼───────┤                │
│四│同右  │票號４６０２６│九十二年九│九十二年九月二│                │
│  │      │５、票面金額一│月二十四日│十四日，在告訴│                │
│  │      │萬元，付款日九│          │人家中向告訴人│                │
│  │      │十二年九月二十│          │借款一萬元。  │                │
│  │      │四日。        │          │              │                │
├─┼───┼───────┼─────┼───────┤                │
│五│戊○○│票號４６０２６│九十二年九│九十二年九月二│                │
│  │      │６、票面金額三│月二十八日│十八日，在告訴│                │
│  │      │萬元，付款日九│          │人家中向告訴人│                │
│  │      │十二年九月二十│          │借款三萬元。  │                │
│  │      │八日。        │          │              │                │
├─┼───┼───────┼─────┼───────┤    │
│六│丁○○│票號４６０２７│九十二年十│九十二年十月一│                │
│  │      │０、票面金額七│月一日    │日，在告訴人家│                │
│  │      │萬元，付款日九│          │中向告訴人借款│                │
│  │      │十二年十月一日│          │七萬元。      │                │
│  │      │。            │          │              │                │
├─┼───┼───────┼─────┼───────┤                │
│七│庚○○│票號４６０２６│九十二年九│九十二年九月二│                │
│  │      │１、票面金額三│月二十一日│十一日，在告訴│                │
│  │      │萬元，付款日九│          │人家中向告訴人│                │
│  │      │十二年九月二十│          │借款三萬元。  │                │
│  │      │一日。        │          │              │                │
├─┼───┼───────┼─────┼───────┤                │
│八│同右  │票號４６０２７│九十二年十│九十二年十月六│                │
│  │      │１、票面金額二│月六日    │日，在告訴人家│                │
│  │      │萬元，付款日九│          │中借款二萬元。│                │
│  │      │十二年十月六日│          │              │                │
│  │      │。            │          │              │                │
├─┼───┼───────┼─────┼───────┤                │
│九│辛○○│票號４６０２５│九十二年九│九十二年九月十│                │
│  │      │４、票面金額三│月十三日  │三日，在告訴人│                │
│  │      │萬元，付款日九│          │家中借款三萬元│                │
│  │      │十二年九月十三│          │。            │                │
│  │      │日。          │          │              │                │
├─┼───┼───────┼─────┼───────┤                │
│十│同右  │票號４００４７│九十二年九│九十二年九月三│                │
│  │      │４、票面金額三│月三十日  │十日，在告訴人│                │
│  ││萬元，付款日九│          │家中借款三萬元│                │
│  │      │十二年九月三十│          │。            │                │
│  │      │日。          │          │              │                │
├─┼───┼───────┼─────┼───────┤                │
│十│同右  │票號３６６５７│九十二年九│九十二年九月二│                │
│一│      │７、票面金額三│月二十四日│十四日，在告訴│                │
│  │      │萬元，付款日九│          │人家中借款三萬│                │
│  │      │十二年九月二十│          │元。          │                │
│  │      │四日。        │          │              │                │
├─┼───┼───────┼─────┼───────┤                │
│十│己○○│票號３６６６２│九十二年十│九十二年十月三│                │
│二│      │６、票面金額二│月三日    │日，在告訴人家│                │
│  │      │萬元，付款日九│          │中借款二萬元。│                │
│  │      │十二年十月三日│          │              │                │
│  │      │。            │          │              │                │
└─┴───┴───────┴─────┴───────┴────────┘
附錄法條
妨害兵役治罪條例第五條
意圖避免動員召集或臨時召集，而有下列行為之一者，處五年以下有期徒
刑：
一  捏造免役、除役、轉役、緩召、逐次召集或儘後召集原因者。
二  毀傷身體者。
三  緩召、逐次召集或儘後召集原因消滅後，無故逾三十日未自動申報者
    。
四  拒絕接受召集令者。
五  應受召集，無故逾入營期限二日者。
六  使人頂替本人應召者。
中華民國刑法第二百零一條
意圖供行使之用，而偽造、變造公債票、公司股票或其他有價證券者，處
三年以上十年以下有期徒刑，得併科三千元以下罰金。
行使偽造、變造之公債票、公司股票或其他有價證券，或意圖供行使之用
，而收集或交付於人者，處一年以上七年以下有期徒刑，得併科三千元以
下罰金。
中華民國刑法第三百三十九條
(普通詐欺罪)
意圖為自己或第三人不法之所有，以詐術使人將本人或第三人之物交付者
，處五年以下有期徒刑、拘役或科或併科一千元以下罰金。
以前項方法得財產上不法之利益或使第三人得之者，亦同。
前二項之未遂犯罰之。
